【裁判字號】    99,再易,21
【裁判日期】    990810
【裁判案由】    排除侵害
【裁判全文】
臺灣高等法院高雄分院民事判決          99年度再易字第21號
再審原告    乙○○
再審被告    甲○○
上列當事人間請求排除侵害事件，再審原告對於民國99年5 月26
日本院98年度上易字第81號確定判決，提起再審之訴，本院判決
如下：
    主  文
再審之訴駁回。
再審訴訟費用由再審原告負擔。
    事實及理由
一、再審之訴顯無再審理由者，得不經言詞辯論，以判決駁回之
    ，民事訴訟法第502條第2項定有明文。
二、再審原告主張：坐落高雄縣內門鄉○○○段第240 地號土地
    （下稱系爭土地）為兩造及他人所共有。再審被告未經全體
    共有人同意，在系爭土地如原判決附圖（下稱附圖）所示A1
    部分挖掘水池（下稱系爭水池）而占用之，再審被告應將該
    A1部分之水池填平，並於回復原狀後返還予再審原告暨其他
    共有人全體。詎台灣高等法院高雄分院98年度上易字第81號
    判決（下稱原確定判決）以再審原告無法舉證證明系爭土地
    確有遭再審被告挖掘而駁回上訴確定在案。惟查再審原告於
    原審有提出系爭土地在民國72、73年間之空照圖（未挖掘前
    ）以及被再審被告挖掘後，連同其旁之239 地號土地一併被
    挖成水池之空照圖，以及在原審委託高峰國土資訊有限公司
    （下稱高峰公司）依科學儀器所鑑測出來土方被挖掘1797立
    方公尺之鑑定報告，佐以隔鄰証人鄭昭興、出賣人之兒子鄭
    瑞龍等人之証詞，在在均可佐証系爭土地在再審被告買受後
    ，有挖掘土方之事實。再審被告所言「239 地號」土地原亦
    為水池，且與系爭土地之間有土堤區隔等陳述，與再審原告
    所提之「空照圖」及相關之鑑定報告不符，亦即由再審原告
    所提出之「空照圖」即可顯見239 地號土地在再審被告買受
    系爭土地應有部分之時，並非是水池以及系爭土地未遭受挖
    掘之情況。足認原確定判決確有疏漏，應有民事訴訟法第
    497 條之再審事由。又高峰公司所鑑測出來系爭土地以及其
    旁239 地號土地在再審被告買受系爭土地前後之水池範圍大
    小之標示，水池內之地表高程比較，均可以由此而明顯判斷
    系爭土地有無被挖掘（水池有無擴大以及水深有無被加深）
    之事實，再審原告在原審曾請求詢問鑑定報告之簽證技師李
    志宏出庭說明，原確定判決均疏漏未予詳參鑑定報告以及並
    未通知技師李志宏出庭說明，應有民事訴訟法第497 條之再
    審事由等情。爰依民事訴訟法第497 條之規定，提起再審之
    訴。求為判決：(一)確定判決廢棄，(二)再審被告應將系爭土地
    上如附圖所示A1部分之水池回填1797立方公尺之土方，並於
    回復將上開土地返還予再審原告暨其他共有人全體，(三)前訴
    訟程序第一、二審及再審訴訟費用均由再審被告負擔。
三、再審被告未提出書狀作何聲明或陳述。
四、按依民事訴訟法第466 條不得上訴於第三審法院之事件，除
    同法第496 條規定外，其經第二審確定之判決，如就足影響
    於判決之重要證物，漏未斟酌者，得依同法第497 條規定，
    提起再審之訴。經查：
  (一)再審原告主張：其於原審有提出系爭土地在72、73年間之空
    照圖（未挖掘前）以及被再審被告挖掘後，連同其旁之239
    地號土地一併被挖成水池之空照圖，佐以隔鄰証人鄭昭興、
    出賣人之兒子鄭瑞龍等人之証詞，均可証系爭土地在再審被
    告買受後，有挖掘土方之事實，再審被告所言「239 地號」
    土地原亦為水池，且與系爭土地之間有土堤區隔等陳述，與
    再審原告所提之「空照圖」不符，亦即由再審原告所提出之
    「空照圖」即可顯見239 地號土地在再審被告買受系爭土地
    應有部分之時，並非是水池以及系爭土地未遭受挖掘之情況
    ，原確定判決確有疏漏，應有民事訴訟法第497 條之再審事
    由云云。查原確定判決以將再審原告提出之72年、73年、74
    年系爭土地之空照圖及再審被告提出之69年系爭土地空照圖
    ，送請行政院農業委員會林務局農林航空測量所就空照圖上
    系爭土地所在位置係窪地或水池判讀，認為：69年8 月22日
    、72年4 月15日、73年4 月3 日、74年4 月23日等4 年度所
    拍攝之空照圖上系爭土地所在位置均係乾涸之水池，參以再
    審原告自承系爭土地在69年間已呈現中間低窪狀並有積水等
    情，足見系爭土地於69年間即有水池存在，又系爭水池與鄰
    地同段239 號土地上之水池相連，惟239 地號土地既屬再審
    被告所有，再審被告自得在239 地號土地上挖掘水池，且系
    爭土地於69年間已有水池存在，239 地號土地上水池所在位
    置之地勢較系爭水池所在位置低，則239 地號土地上水池與
    系爭水池間之土提因雨水自然沖刷而流失，衡情非無可能，
    再審原告復未就其主張土堤係遭再審被告拆除一事舉證證明
    ，再審原告主張系爭水池確為再審被告所挖掘，核不足取。
    又證人鄭昭興之證言核與空照圖經行政院農業委員會林務局
    農林航空測量所判讀結果不符、證人鄭瑞隆所述情節不能證
    明再審被告買受系爭土地應有部分時，該土地上有無系爭水
    池存在，因認再審原告執以主張系爭水池係再審被告所挖，
    要無可採。顯見原確定判決就系爭空照圖已予斟酌，再審原
    告主張原確定判決漏未斟酌此項證物，而據以為再審事由，
    尚屬無據，而不足取。又民事訴訟法第497 條所稱之證物乃
    專指物證而言（最高法院97年台聲字第866 號裁判要旨參照
    ），證人鄭昭興、鄭瑞龍之證詞並非證物，亦核與民事訴訟
    法第497 條所規定就足影響於判決之重要證物，漏未斟酌者
    ，得提起再審之訴之情形不符。再審原告執以主張原確定判
    決確有疏漏，應有民事訴訟法第497 條之再審事由，並無可
    採。
  (二)再審原告又主張：其在原審提出高峰公司依科學儀器所鑑測
    出來土方被挖掘1797立方公尺之鑑定報告，可明顯判斷系爭
    土地有無被挖掘，原確定判決未詳參鑑定報告，亦未依再審
    原告聲請通知技師李志宏出庭說明，足見原確定判決確有疏
    漏云云。惟查原確定判決以高峰公司鑑測出來土方被挖掘
    1797立方公尺之鑑定報告，不足證明系爭水池係再審被告所
    挖掘，該鑑定報告自不能為不利於再審被告之認定。可知原
    確定判決就鑑定報告已有斟酌，再審原告主張原確定判決就
    上開鑑定報告之重要證物漏未審酌云云，自非實在，為無可
    取。至再審原告主張原確定判決未依其聲請通知技師李志宏
    出庭說明云云，然此為原確定判決本於證據取捨之職權行使
    ，尚非就足影響於判決之重要證物，漏未斟酌，再審原告執
    此主張原確定判決具有民事訴訟法第497 條所規定之再審事
    由，亦不足採。
五、綜上所述，再審原告依據民事訴訟法第497 條之規定，提起
    本件再審之訴，為顯無再審理由，爰不經言詞辯論，逕以判
    決駁回之。
六、據上論結，本件再審之訴為顯無理由，依民事訴訟法第502
    條第2項、第78條，判決如主文。
中    華    民    國    99    年    8     月    10    日
                            民事第五庭
                                審判長法官  蔡明宛
                                法      官  魏式璧
                                法      官  曾錦昌
以上正本證明與原本無異。
本件不得上訴。
中    華    民    國    99    年    8     月     10   日
                                書  記  官  黎  珍

司法院資訊處製作；財團法人民間司法改革基金會備份。
